臺灣高等法院臺南分院刑事判決　　　99年度上訴字第1128號
上　訴　人　臺灣嘉義地方法院檢察署檢察官
上　訴　人
即　被　告　楊智元
選任辯護人　柯開運　律師
上　訴　人
即　被　告　張均志
選任辯護人　汪玉蓮　律師
上　訴　人
即　被　告　曾俊賢
被　　　告　陳新哲
上列上訴人因被告等偽造文書等案件，不服臺灣嘉義地方法院99
年度訴字第677號中華民國99年10月29日第一審判決（起訴案號
：臺灣嘉義地方法院檢察署99年度偵字第3754、5857號，移送併
辦案號：同署99年度偵字第6965號），提起上訴，本院判決如下
：
    主  文
原判決關於楊智元、張均志、曾俊賢有罪部分均撤銷。
楊智元共同犯行使偽造公文書罪，處有期徒刑壹年陸月，如附表
三編號一所示偽造公印文、偽造之「臺灣臺北地方法院印」公印
、扣案如附表四編號六、八之物品均沒收；又共同犯行使偽造公
文書罪，處有期徒刑壹年拾月，如附表三編號三所示偽造公印文
、偽造之「臺灣臺北地方法院印」公印、扣案如附表四編號六、
八之物品均沒收；又共同犯行使偽造公文書罪，處有期徒刑壹年
，如附表三編號四所示偽造公印文、偽造之「臺灣臺北地方法院
印」公印、扣案如附表四編號一、六、八之物品均沒收；又共同
犯行使偽造公文書罪，處有期徒刑壹年捌月，如附表三編號五所
示偽造公印文、偽造之「臺灣臺北地方法院」公印、扣案如附表
四編號六、八之物品均沒收；又共同犯行使偽造公文書罪，處有
期徒刑壹年陸月，並於刑之執行前，令入勞動場所，強制工作參
年，如附表三編號六所示偽造公印文、偽造之「臺灣臺北地方法
院」公印、扣案如附表四編號六、八之物品均沒收。應執行有期
徒刑肆年，並於刑之執行前，令入勞動場所，強制工作參年，如
附表三編號一、三、四、五、六所示偽造公印文、偽造之「臺灣
臺北地方法院印」公印、偽造之「臺灣臺北地方法院」公印、扣
案如附表四編號一、六、八之物品均沒收。
張均志共同犯行使偽造公文書罪，處有期徒刑壹年伍月，如附表
三編號三所示偽造公印文、偽造之「臺灣臺北地方法院印」公印
、扣案如附表四編號六、八之物品均沒收；又共同犯行使偽造公
文書罪，處有期徒刑壹年陸月，如附表三編號五所示偽造公印文
、偽造之「臺灣臺北地方法院」公印、扣案如附表四編號六、八
之物品均沒收；又共同犯行使偽造公文書罪，處有期徒刑壹年貳
月，如附表三編號六所示偽造公印文、偽造之「臺灣臺北地方法
院」公印、扣案如附表四編號六、八之物品均沒收。應執行有期
徒刑參年，如附表三編號三、五、六所示偽造公印文、偽造之「
臺灣臺北地方法院印」公印、偽造之「臺灣臺北地方法院」公印
、扣案如附表四編號六、八之物品均沒收。
曾俊賢共同犯行使偽造公文書罪，處有期徒刑壹年肆月，如附表
三編號一所示偽造公印文、偽造之「臺灣臺北地方法院印」公印
、扣案如附表四編號六、八之物品均沒收；又共同犯行使偽造公
文書罪，處有期徒刑壹年捌月，如附表三編號二所示偽造公印文
、偽造之「臺灣臺北地方法院印」公印均沒收。應執行有期徒刑
貳年陸月，如附表三編號一、二所示偽造公印文、偽造之「臺灣
臺北地方法院印」公印、扣案如附表四編號六、八之物品均沒收
。
其他上訴駁回。
    事  實
一、楊智元（原名楊昆達）綽號「阿達」，前於民國96年間因詐
    欺案件，經臺灣桃園地方法院96年度壢簡字第2702號判決判
    處有期徒刑二月又十五日，如易科罰金以新臺幣（下同）一
    千元折算一日，緩刑四年，97年4月26日確定，仍在緩刑期
    間；99年2月間自稱臺中地方法院公務員持用「臺北地檢署
    監管科收據」、「臺中地方法院監察室識別證」收取財物之
    詐騙案件，為警於同月9日當場逮捕，為臺灣彰化地方法院
    檢察署檢察官於99年5月9日以99年度偵字第1740號提起公訴
    （嗣由臺灣彰化地方法院於99年11月5日以99年度訴字第643
    號偽造文書等案件，判處有期徒刑一年五月在案），有犯罪
    之習慣。張均志綽號「小志」，前於98年間因強盜等案件，
    為臺灣桃園地方法院檢察署檢察官於98年12月31日以98年度
    偵字第2549號提起公訴，現由臺灣桃園地方法院審理中。曾
    俊賢綽號「阿賢」，前於95年間因傷害等案件，經臺灣桃園
    地方法院95年度重訴字第82號判決分別判處有期徒刑一年四
    月、三月，應執行有期徒刑一年五月，緩刑五年，96年4月
    30日確定，仍在緩刑期間；另於99年4月間，因傷害、妨害
    自由案件為檢察官提起公訴，現在臺灣桃園地方法院審理中
    。陳新哲（原名陳幸則）前於98年間因傷害案件，經臺灣板
    橋地方法院98年度簡上字第815號判決判處有期徒刑三月，
    如易科罰金以一千元折算一日，緩刑二年，98年9月30日確
    定，仍在緩刑期間（楊智元、張均志、曾俊賢、陳新哲均未
    構成累犯）。
二、陳宏誌綽號「檳榔樹」、「阿樹」（另案由臺灣嘉義地方法
    院以100年度訴字第53號偽造文書等案審理中），於九十九
    年一月間與多名真實姓名年籍不詳之成年人合組詐欺集團，
    以桃園縣龍潭鄉百年大鎮為根據地，先由該詐欺集團成員事
    先以不詳方式偽造「臺灣臺北地方法院印」、「臺灣臺北地
    方法院」公印二顆，陳宏誌再分別邀集楊智元、曾俊賢、張
    均志、陳新哲參與，彼等明知自己不具有所謂專員之公務員
    身分，本不得承冒充地檢署檢察官者之命令，代為實施或執
    行檢察官扣押刑事證據與犯罪所得及出示公文書等法定職權
    ，竟共同基於意圖為自己不法所有、行使偽造公文書、冒充
    公務員行使職權之犯意聯絡，由陳宏誌分別邀集楊智元、曾
    俊賢參與下述四月二十八日詐騙等犯行；邀集曾俊賢參與下
    述四月二十九日詐騙等犯行；邀集楊智元、張均志參與下述
    四月三十日詐騙等犯行；邀集楊智元、陳新哲參與下述五月
    四日詐騙等犯行；邀集楊智元、張均志參與下述七月二十一
    日詐騙等犯行，其詳細情節如下：
(一)、九十九年四月間某日，由詐欺集團某一成員撥打電話與家住
    嘉義市之黃振明（住處地址詳卷）誆稱係「戶政事務所人員
    」，詢問黃振明有無委託他人至事務所領取物品，並表示會
    替其向警方報案；另一成員嗣撥打電話與黃振明，誆稱係「
    嘉義縣警察局王偵查隊長」，告以黃振明之金融帳戶遭人冒
    用，現為人頭帳戶，該案已轉由「臺北地檢署」偵辦；另一
    成員旋撥打電話與黃振明，誆稱係「周檢察官」，佯稱黃振
    明屢經傳喚未到，身分遭人冒用申請信用卡，被害人已提出
    告訴，必須將金融帳戶內款項領出清查及保管，始得洗清罪
    嫌，並會指派地檢署監管科專員前往取款並當場交付收據云
    云，致黃振明不疑有他而陷於錯誤，乃於九十九年四月二十
    八日自其合作金庫銀行南嘉義分行帳戶提領三十三萬元現金
    ，自其嘉義市第四信用合作社帳戶提領十五萬元現金（合計
    提領四十八萬元現金）。嗣由陳宏誌聯絡楊智元及曾俊賢參
    與，楊智元乃駕駛曾俊賢向其不知情之叔父曾和鵬借得之牌
    照號碼五五二一－ＰＮ號自用小客車，搭載曾俊賢及陳宏誌
    南下嘉義市，在黃振明住處附近之某不詳超商接收其他詐欺
    集團成員偽造之如附表三編號一「臺北地方法院地檢署監管
    科收據」傳真一紙（其上公文日期為九十九年四月二十八日
    、監管金額為四十八萬元、已蓋有偽造「臺灣臺北地方法院
    印」公印文一枚），於九十九年（起訴書誤載為九十八年）
    四月二十八日下午三時五十分許，至黃振明嘉義市住處，曾
    俊賢留在車上接應，陳宏誌與楊智元下車，楊智元把風，陳
    宏誌進入住處向黃振明誆稱係臺北地方法院地檢署監管科專
    員之公務員，致使黃振明陷於錯誤而誤信陳宏誌係檢察官指
    派前來執行職務之公務員，陳宏誌隨即行使其職權而向黃振
    明收取四十八萬元現金，並當場交付上開偽造之「臺北地方
    法院地檢署監管科收據」之公文書予黃振明而行使之，足以
    生損害於臺灣臺北地方法院檢察署執行公務之正確性及黃振
    明。得手後，三人旋即北返，返回桃園之後，曾俊賢即分得
    一萬五千元之贓款，楊智元分得數萬元之贓款，其餘現金則
    由陳宏誌取走。
(二)、詐欺集團得手後，仍持續撥打電話與黃振明，以相同說詞誆
    騙黃振明，致黃振明不疑有他陷於錯誤，於九十九年四月二
    十九日自其合作金庫銀行南嘉義分行帳戶提領一百六十三萬
    元現金。嗣陳宏誌聯絡曾俊賢參與，由曾俊賢駕駛上開牌照
    號碼五五二一－ＰＮ號自用小客車搭載陳宏誌，在嘉義市黃
    振明住處附近之某不詳超商接收其他詐欺集團成員偽造之如
    附表三編號二「臺北地方法院地檢署監管科收據」傳真一紙
    （其上公文日期為九十九年四月二十九日、監管金額為一百
    六十三萬元），復由陳宏誌以偽造之「臺灣臺北地方法院印
    」公印，在其上蓋用偽造公印文一枚。嗣於九十九年（起訴
    書誤載為九十八年）四月二十九日上午十一時許，至黃振明
    嘉義市住處，由曾俊賢在車上接應，陳宏誌下車與黃振明接
    洽，陳宏誌繼向黃振明誆稱係臺北地方法院地檢署監管科專
    員之公務員，致使黃振明陷於錯誤而誤信陳宏誌係檢察官指
    派前來執行職務之公務員，陳宏誌隨即行使其職權而向黃振
    明收取一百六十三萬元現金，並當場交付上開偽造之「臺北
    地方法院地檢署監管科收據」之公文書予黃振明而行使之，
    足以生損害於臺灣臺北地方法院檢察署執行公務之正確性及
    黃振明。得手後北返，曾俊賢分得四萬五千元之贓款，其餘
    現金則由陳宏誌取走。
(三)、詐欺集團得手後，仍持續撥打電話與黃振明，以相同說詞誆
    騙黃振明，致黃振明陷於錯誤，乃於九十九年四月三十日自
    其合作金庫銀行南嘉義分行帳戶提領一百十五萬元。嗣陳宏
    誌聯絡楊智元、張均志參與，由楊智元駕駛張均志向不知情
    之母余瑞秋借得之牌照號碼○○五三－ＴＳ號自用小客車，
    搭載張均志至嘉義市，張均志按楊智元之指示至黃振明嘉義
    市住處附近之某不詳超商接收其他詐欺集團成員偽造之如附
    表三編號三所示「臺北地方法院地檢署監管科收據」傳真一
    紙（其上公文日期為九十九年四月三十日、監管金額為一百
    十五萬元），並由楊智元以偽造之「臺灣臺北地方法院印」
    公印，在其上蓋用偽造公印文一枚。嗣於九十九年（起訴書
    誤載為九十八年）四月三十日上午十時許，至黃振明嘉義市
    住處，由張均志駕駛該車在外接應，楊智元負責與黃振明接
    洽，楊智元乃向黃振明誆稱係臺北地方法院地檢署監管科專
    員之公務員，致使黃振明陷於錯誤而誤信楊智元係檢察官指
    派前來執行職務之公務員，楊智元隨即行使其職權而向黃振
    明收取一百十五萬元現金，並當場交付上開偽造之「臺北地
    方法院地檢署監管科收據」之公文書予黃振明而行使之，足
    以生損害於臺灣臺北地方法院檢察署執行公務之正確性及黃
    振明。待楊智元、張均志等人返回桃園後，張均志分得三萬
    元之贓款，其餘現金則由楊智元取走。
(四)、黃振明前開共計提領並交付三百二十六萬元後，察覺可疑，
    遂於九十九年五月一日報警處理，方知為詐欺集團所騙，遂
    與警方合作。嗣詐欺集團成員於同月三日上午九時許撥打電
    話與黃振明，佯稱係檢察官，告以尚需一百五十萬元保證金
    始能結案，黃振明為配合警方辦案佯以答應。同月四日某時
    ，詐欺集團成員聯絡黃振明表明取款之意後，陳宏誌駕駛向
    不知情之曾俊賢借得之牌照號碼五五二一－ＰＮ號自用小客
    車，陳宏誌再聯絡楊智元、陳新哲參與，陳宏誌至嘉義市黃
    振明住處附近之某超商接收其他詐欺集團成員偽造之如附表
    三編號四所示「臺北地方法院地檢署監管科收據」傳真一紙
    （其上公文日期為九十九年五月四日、監管金額為一百五十
    萬元），再以偽造之「臺灣臺北地方法院印」公印，在其上
    蓋用偽造公印文一枚。嗣於九十九年（起訴書誤載為九十八
    年）五月四日晚上八時二十分許，楊智元駕駛上開自用小客
    車搭載陳宏誌、陳新哲抵達黃振明嘉義市住處附近，由楊智
    元在上開自用小客車接應，陳宏誌、陳新哲下車，由陳宏誌
    在外把風，陳新哲攜帶偽造之「臺北地方法院地檢署監管科
    收據」一紙進入黃振明住處接洽。陳新哲向黃振明佯稱係臺
    北地方法院地檢署監管科專員之公務員，行使其職權而當場
    交付上開偽造之「臺北地方法院地檢署監管科收據」之公文
    書予黃振明而行使之，詎即為警方當場逮捕，詐欺取財始未
    得逞。警方當場扣得陳宏誌所有並交與陳新哲供聯絡詐騙事
    宜之如附表四編號一所示手機一具（內含ＳＩＭ卡），足以
    生損害於臺灣臺北地方法院檢察署執行公務之正確性及黃振
    明。惟楊智元、陳宏誌發現陳新哲遭警逮捕，乃駕車逃離現
    場。
(五)、楊智元於九十九年七月二十日下午三時接獲陳宏誌通知隔日
    至高雄縣路竹鄉收取詐欺款項並聯絡張均志參與，楊智元遂
    聯絡張均志提供車輛並參與。同月二十一日上午十時許，詐
    欺集團成員撥打電話與家住高雄縣路竹鄉之蘇劉碧珠（住處
    地址詳卷），誆稱係「侯名皇檢察官」，並謊稱蘇劉碧珠為
    詐欺集團成員，須到「臺北地檢署」報到，且其帳戶涉嫌洗
    錢，如要證明帳戶內金錢非不法所得，須提領交付與指派之
    臺北地方法院地檢署監管科專員監管，該專員收取款項同時
    將提供收據，致蘇劉碧珠不疑有他而陷於錯誤，乃於同日自
    其合作金庫銀行路竹分行帳戶提領七十五萬元現金。嗣楊智
    元駕駛張均志借得之牌照號碼○○五三－ＴＳ號自用小客車
    搭載張均志南下，張均志於九十九年七月二十一日上午十一
    時二十三分許至高雄縣某便利商店，接收其他詐欺集團成員
    偽造之「臺北地檢署公證科收據」傳真一紙（其上公文日期
    為九十九年七月二十一日，清查金額為七十五萬元），楊智
    元再以偽造之「臺灣臺北地方法院」公印，在其上蓋用偽造
    公印文一枚。同日上午十一時三十分許，至高雄縣路竹鄉○
    ○村○○路路竹鄉公有市場旁公園內，由張均志留在車上接
    應，楊智元下車與蘇劉碧珠接洽，楊智元繼而向蘇劉碧珠誆
    稱係「臺北地方法院地檢署公證科」專員之公務員，致使蘇
    劉碧珠陷於錯誤而誤信楊智元係檢察官指派前來執行職務之
    公務員，楊智元隨即行使其職權而向蘇劉碧珠收取七十五萬
    元現金，並當場交付上開偽造之「臺北地檢署公證科收據」
    之公文書予蘇劉碧珠而行使之，足以生損害於臺灣臺北地方
    法院檢察署執行公務之正確性及蘇劉碧珠。二人得手後旋即
    離開該處，楊智元分得其中五萬五千元、張均志分得其中四
    萬五千元現金贓款，二人繼至高雄市○○○○○路左營站交
    付其餘六十五萬元現金贓款與不詳詐欺集團成員。
(六)、詐欺集團得手後，仍持續撥打電話與蘇劉碧珠，以相同說詞
    誆騙蘇劉碧珠，致蘇劉碧珠陷於錯誤，乃於同日自路竹竹南
    郵局帳戶提領十萬元現金、土地銀行岡山分行帳戶提領三十
    二萬元現金。嗣楊智元駕駛牌照號碼○○五三－ＴＳ號自用
    小客車搭載張均志、不詳詐欺集團成員，張均志於九十九年
    七月二十一日下午四時二十五分許至高雄縣某便利商店，接
    收其他詐欺集團成員偽造之「臺北地檢署公證科收據」傳真
    一紙（其上公文日期為九十九年七月二十一日，清查金額為
    四十二萬元），不詳詐欺集團成員再以偽造之「臺灣臺北地
    方法院」公印，在其上蓋用偽造公印文一枚，將上開偽造之
    公文書交與楊智元、張均志後旋即離去。同日下午四時四十
    分許，楊智元駕駛前開車輛搭載張均志至高雄縣路竹鄉○○
    村○○路路竹鄉公有市場公園旁停車場後方某處，由張均志
    留在車上接應，楊智元下車與蘇劉碧珠接洽，楊智元繼而向
    蘇劉碧珠誆稱係「臺北地方法院地檢署公證科」專員之公務
    員，致使蘇劉碧珠陷於錯誤而誤信楊智元係檢察官指派前來
    執行職務之公務員，楊智元隨即行使其職權而向蘇劉碧珠收
    取四十二萬元現金，並當場交付上開偽造之「臺北地檢署公
    證科收據」之公文書予蘇劉碧珠而行使之，足以生損害於臺
    灣臺北地方法院檢察署執行公務之正確性及蘇劉碧珠。二人
    得手後，四十二萬元贓款由楊智元保管，楊智元並駕駛牌照
    號碼○○五三－ＴＳ號自用小客車搭載張均志北返桃園。同
    日下午六時十分許，楊智元所駕自用小客車行經國道一號高
    速公路斗南收費站北上車道時，為警方持臺灣嘉義地方法院
    核發之搜索票及臺灣嘉義地方法院檢察署檢察官核發之拘票
    當場查獲，自楊智元身上扣得附表四編號五至八所示物品，
    其中編號五之四十七萬五千元現金，為詐騙蘇劉碧珠所得之
    贓款，編號六之手機二支，為陳宏誌所有供詐欺集團聯絡所
    用之物，編號八之皮包一個，為楊智元所有置放供詐騙所用
    之手機、偽造公文書之物及詐騙所得之贓款；另自張均志身
    上及其車上扣得如附表四編號九至二十四所示物品，其中編
    號二十之四萬五千元現金，係詐騙蘇劉碧珠所得之贓款。
三、前開(四)所述時地警方查獲陳新哲後，得知曾俊賢涉案，另於
    九十九年七月二十一日上午九時三十分，持臺灣嘉義地方法
    院核發之搜索票及臺灣嘉義地方法院檢察署檢察官核發之拘
    票，至曾俊賢位在桃園縣龍潭鄉○○路三一七巷四十六弄十
    二住處搜索，當場扣得如附表四編號二至四所示手機一具、
    ＳＩＭ卡二張，並拘提曾俊賢到案。
四、案經嘉義市政府警察局第一分局報告及嘉義市政府警察局移
    送臺灣嘉義地方法院檢察署檢察官偵查起訴及移送併辦。
    理  由
甲、程序部分：
一、依起訴書犯罪事實欄首段（第2頁上半）及證據並所犯法條
    欄第二段（第12頁）所載，係認定被告四人與共犯陳宏誌間
    ，就犯罪事實二之(一)至(六)，均為共同正犯。惟查，被告楊智
    元被訴犯罪事實二之(二)部分，被告張均志被訴犯罪事實二之
    (一)、(二)、(四)部分，被告曾俊賢被訴犯罪事實二之(三)、(四)、(五)
    、(六)部分，被告陳新哲被訴犯罪事實二之(一)、(二)、(三)、(五)、
    (六)部分，原判決認「就被告四人所親自參與並實施以外之其
    餘各次犯行而言，檢察官並未提出任何證據證明被告四人曾
    以自己犯罪之意思參與並實施犯行，或以幫助他人犯罪之意
    思實施構成要件以外之行為。本件亦查無任何證據得以證明
    被告四人「事先」參與陳宏誌、不詳之人所組詐欺集團並為
    犯罪謀議，由其中部分成員實施犯罪，未親自實施成員事後
    再分得贓款之共謀共同正犯之情形。而被告陳新哲於九十九
    年五月四日實施犯罪事實二之(四)所示犯行即遭到查獲、逮捕
    及羈押禁見迄今，被告曾俊賢於九十九年七月二十一日上午
    九時三十分許即遭拘提，應無可能參與其後如犯罪事實二之
    (五)、(六)部分之犯行。被告楊智元、陳新哲及共犯陳宏誌等人
    實施犯罪事實二之(四)所示犯行時，曾使用牌照號碼五五二一
    －ＰＮ號自用小客車南下嘉義，該車係向被告曾俊賢借得等
    情，雖為被告曾俊賢所不諱言，惟其堅稱係單純出借車輛，
    不知楊智元使用該車犯案，證人楊智元亦稱其向被告曾俊賢
    借用車輛時，僅告知要搭載女友南下，未透露即將犯案（原
    審卷第一百九十頁審判筆錄），證人陳新哲均稱不識曾俊賢
    （原審卷第二百十八頁審判筆錄），亦無證據得認被告曾俊
    賢出借車輛時確知車輛將用以實施犯罪事實二之(四)之犯罪。
    除此之外，復查無積極證據得認被告四人應就未曾親自參與
    及實施部分之犯行負共犯之責，不能證明被告等犯罪，此部
    分均應為無罪之諭知。」等語，惟檢察官就此判決無罪部分
    並未提出上訴，是此部份即已確定，不在本院審判之範圍內
    。另檢察官移送併辦部分與起訴部分之犯罪事實完全相同，
    係屬事實上之同一案件，並無擴張犯罪事實之情形。均合先
    敘明。
二、本件卷附之供述及非供述證據，被告四人及被告楊智元、張
    均志之選任辯護人於本院準備程序、審理中，均表示同意有
    證據能力（見本院卷第131頁背面、第187頁背面），且本院
    審酌各該證據作成之情況，並無程序違法或有何意思不自由
    情形，復經原審及本院於審判期日就上開證據依法進行提示
    、調查、辯論，且與本案待證事實間復具有相當之關聯性，
    以之為本案證據並無不當，自得採為本件認定事實之基礎，
    故依刑事訴訟法第159條之5第1項規定，認有證據能力。
三、被告四人及被告楊智元、張均志之選任辯護人於本院審理中
    ，均表示毋庸以其他共同被告為證人而行使詰問權（詳本院
    卷第190頁背面），併此敘明。
乙、實體部分：
一、上開犯罪事實，迭據被告楊智元對於犯罪事實二之(一)、(三)、
    (四)、(五)、(六)部分；被告張均志對於犯罪事實二之(三)、(五)、(六)
    部分；被告曾俊賢對於犯罪事實二之(一)、(二)部分；被告陳新
    哲對於犯罪事實二之(四)部分等犯行，於原審及本院均坦承不
    諱，其中犯罪事實二之(一)至(四)部分，並經證人黃振明及陳宏
    誌於本院審理中結証屬實在卷，互核相符。且查：
(一)、被告楊智元、曾俊賢曾夥同陳宏誌南下嘉義實施犯罪事實二
    之(一)之犯行，除為被告楊智元、曾俊賢所坦承無諱外，並據
    證人即被害人黃振明指證屬實，復有扣案之偽造之「臺北地
    方法院地檢署監管科」公文書在卷可參（Ｈ卷第二十六頁）
    。其等係駕駛及搭乘曾俊賢所提供牌照號碼五五二一－ＰＮ
    號自用小客車至嘉義犯案，亦有卷附路口監視器翻拍照片、
    通聯紀錄得佐（Ｅ卷第七十九頁、第八十二頁、第一百十九
    頁）。被害人黃振明確於當日即四月二十八日領取四十八萬
    元現金，則有其合作金庫銀行南嘉義分行、嘉義市第四信用
    合作社存摺附卷足憑（Ａ卷第一百四十七頁至第一百四十八
    頁）。
(二)、被告曾俊賢曾夥同陳宏誌南下嘉義實施犯罪事實二之(二)之犯
    行，除為被告曾俊賢所坦承無諱外，並據證人即被害人黃振
    明指證屬實，復有扣案之偽造之「臺北地方法院地檢署監管
    科」公文書在卷可參（Ｈ卷第二十三頁）。其等係駕駛及搭
    乘曾俊賢所提供牌照號碼五五二一－ＰＮ號自用小客車至嘉
    義犯案，曾俊賢於案發當時曾經步行經過嘉義市○○路、康
    樂街，亦有卷附路口監視器翻拍照片、通聯紀錄得佐（Ｅ卷
    第七十九頁、第一百零五頁、第一百二十五頁，Ｉ卷第九十
    一頁）。被害人黃振明確於當日即四月二十九日領取一百六
    十三萬元現金，則有其合作金庫銀行南嘉義分行存摺附卷足
    憑（Ｅ卷第七十一頁）。
(三)、被告楊智元、張均志一同南下嘉義實施犯罪事實二之(三)之犯
    行，除為被告楊智元、張均志所坦承無諱外，並據證人即被
    害人黃振明指證屬實，復有扣案之偽造之「臺北地方法院地
    檢署監管科」公文書在卷可參（Ｈ卷第二十四頁）。其等係
    駕駛及搭乘張均志所提供牌照號碼○○五三－ＴＳ號自用小
    客車至嘉義犯案，亦有卷附路口監視器翻拍照片、通聯紀錄
    得佐（Ｅ卷第八十頁、第一百五十五頁）。被害人黃振明確
    於當日即四月三十日領取一百十五萬元現金，則有其合作金
    庫銀行南嘉義分行存摺附卷足憑（Ｅ卷第七十一頁）。
(四)、被告楊智元、陳新哲曾夥同陳宏誌南下嘉義實施犯罪事實二
    之(四)之犯行，除為被告楊智元、陳新哲所坦承無諱外，並據
    證人即被害人黃振明指證屬實，復有扣案之偽造之「臺北地
    方法院地檢署監管科」公文書在卷可參（Ｈ卷第二十五頁）
    。其等係駕駛及搭乘曾俊賢所提供牌照號碼五五二一－ＰＮ
    號自用小客車至嘉義犯案，亦有卷附路口監視器翻拍照片、
    通聯紀錄得佐（Ｅ卷第七十九頁、第一百四十二頁至第一百
    四十三頁）。被告陳新哲進入被害人黃振明住處內，佯稱司
    法機關人員，交付上開偽造公文書，欲向被害人領取一百五
    十萬元款項，惟未取得之際，即為埋伏之警方當場逮捕，並
    從其身上起出陳宏誌所交付、用以聯絡之手機一具，但陳宏
    誌、楊智元則乘隙逃離，則有扣案如附表四編號一之手機一
    支，卷附之職務報告、搜索扣押筆錄、扣押物品目錄表可資
    佐證（Ｈ卷第十九頁至第二十一頁）。
(五)、被告楊智元、張均志曾一同南下高雄實施犯罪事實二之(五)之
    犯行，除為被告楊智元、張均志所坦承無諱外，並據證人即
    被害人蘇劉碧珠指證屬實，復有扣案之偽造之「臺北地檢署
    公證科」公文書在卷可參（Ａ卷第一百六十九頁）。其等於
    案發當日上午至超商接收上開偽造公文書，有扣案之附表四
    編號七統一發票一張得考（原本見Ｉ卷第八十三頁）。被害
    人蘇劉碧珠確於當日即七月二十一日上午領取七十五萬元現
    金，則有其合作金庫銀行路竹分行存摺附卷足憑（Ｉ卷第四
    十八頁）。
(六)、被告楊智元、張均志曾一同南下高雄實施犯罪事實二之(六)之
    犯行，除為被告楊智元、張均志所坦承無諱外，並據證人即
    被害人蘇劉碧珠指證屬實，復有扣案之偽造之「臺北地檢署
    公證科」公文書在卷可參（Ａ卷第一百七十頁）。其等於案
    發當日下午確至高雄犯案，亦有卷附通聯紀錄得佐（Ｆ卷第
    一百十三頁）。其等係於案發當日下午至超商接收上開偽造
    公文書，有扣案之附表四編號二十三統一發票一張得考（原
    本見Ｉ卷第八十二頁）。被害人蘇劉碧珠確於當日即七月二
    十一日下午領取四十二萬元現金，則有其路竹竹南郵局及土
    地銀行岡山分行存摺附卷足憑（Ｉ卷第四十九頁至第五十一
    頁）。被告楊智元、張均志詐取四十二萬元後駕駛及搭乘車
    輛北返，行經國道一號高速公路斗南交流道時，為警拘提搜
    索查獲，並扣得附表四編號五至二十四所示物品，有拘票、
    搜索票、搜索扣押筆錄、扣押物品目錄表可資佐證（Ｇ卷第
    三十四頁至第三十五頁、第三十七頁至第三十八頁、第四十
    一頁及其反面、第四十五頁至第四十七頁、第七十頁、第七
    十一頁）。
(七)、從而，被告四人自白核與事實相符，本件事證明確，其等犯
    行均堪予認定。
二、查上開犯罪事實二之(四)，被告楊智元所屬之詐欺集團已經「
    著手」詐欺行為之實行，撥打電話向被害人黃振明佯稱係檢
    察官，並告以尚需一百五十萬元保證金始能結案云云，黃振
    明為配合警方辦案佯以答應，致被告陳新哲為警方當場逮捕
    ，詐欺取財始未得逞，則被告楊智元等人之犯行，自屬詐欺
    未遂，殆無疑義，縱若被害人黃振明另有其他企圖（即配合
    警方辦案）而交付錢款，則參酌最高法院51年台上字第746
    號判例意旨「刑法上之恐嚇取財罪，係以恐嚇使人生畏怖心
    而交付財物為構成要件，如交付財物並非由於畏怖心所致，
    而【另有其他企圖】者，其恐嚇尚非既遂。」，亦應認屬詐
    欺未遂，是被告楊智元之選任辯護人於本院提出辯護稱：被
    害人黃振明在庭上已經結證明確，他之前已經被騙了326萬
    元，所以他覺得可疑，就拿之前的三張監管科的收據去警局
    報案，所以九十九年五月四日那次他應該並沒有陷於錯誤，
    原審判決認定這部分是屬於詐欺未遂，適用法律不當等語（
    詳本院卷第209頁正面），尚有未洽。次查上開犯罪事實二
    之(五)、(六)，係被告所屬之詐欺集團，因見向蘇劉碧珠詐得75
    萬元得手後，認可再騙，始再另行起意，再騙42萬元。此二
    行為，雖手法類同，但應認各具獨立性，客觀上並存有時間
    上之差距，自難以接續犯論擬，否則不無鼓勵犯罪之嫌，亦
    與國民對法律之感情相悖。是就接續犯之觀念，於判斷時，
    自不能無限擴張，除仍應受社會通念之支配外，尤應注意其
    公平性、合理性，使與經驗法則、論理法則及比例原則等一
    般法律適用之原理原則相適合，否則即與95年修法廢除連續
    犯之精神不符。另被告楊智元對被害人黃振明實施上開三次
    犯罪之時間可明確分割區別，且共同參與之同案被告分別為
    曾俊賢、張均志、陳新哲，雖被害人同一，但其所實行之數
    次行為，堪認均係另行起意，則刑罰評價上仍應成立數罪，
    至為灼然。是被告楊智元之選任辯護人於本院提出辯護稱：
    黃振明雖然先後被騙三次，不過被害人是同一個人，而且手
    法、地點都相同，故參酌最高法院對於投票行賄罪之犯罪性
    質之決議，應該認為接續犯論以一罪；有關蘇劉碧珠的部分
    ，也是同一人、同一地點，也是同一天的上、下午，所以蘇
    劉碧珠雖然被騙二次，不過這部分也應成立接續犯論以一罪
    ，是原審判決適用法律不當等語。被告張均志之選任辯護人
    於本院提出辯護稱：第五次與第六次的犯罪事實應該算是時
    間密切接近，地點相同，所以應該是接續犯，原審論以二罪
    顯有違誤等語（詳本院卷第209頁正、背面），均容有未妥
    。
三、論罪科刑：
(一)、按刑法上偽造文書罪，係著重於保護公共信用之法益，即使
    該偽造文書所載名義製作人實無其人，而社會上一般人仍有
    誤信其為真正文書之危險，仍難阻卻犯罪之成立（最高法院
    54年台上字第1404號判例意旨可資參照）；又將偽造之文書
    複印、影印或傳真，與抄寫或繕打不同，其於吾人實際生活
    上可替代原本之使用，被認為具有與原本相同之信用性，故
    在一般情況下可予以通用，應認其為與原本作成名義人直接
    所表示意思之文書無異，自得為犯刑法上偽造文書罪之客體
    （最高法院75年臺上字第5498號判例意旨可資參照）；又刑
    法第二百十八條第一項所謂偽造公印，係屬偽造表示公署，
    或公務員資格之印信而言（最高法院70年度台上字第5764號
    判決意旨可資參照），該條規範目的亦在保護公務機關之信
    用性，凡客觀上足以使社會上一般人誤信為公務機關之印信
    者，不論是否確有該等公務機關存在，抑公務機關之全銜是
    否正確而無缺漏，參照前開最高法院判例、判決意旨，應認
    仍構成刑法第二百十八條第一項之罪，始符立法目的。又刑
    法第211條之偽造公文書罪，以足生損害於公眾或他人為成
    立要件，故同法第216條之行使偽造公文書罪，必其所行使
    之公文書，具備偽造並足生損害於公眾或他人之構成要件，
    始得以成立（最高法院72年臺上字第4709號、85年臺上字第
    4204號判例意旨可參）。查附表三所示之偽造傳真函文，係
    以「台北地方法院地檢署監管科」、「台北地檢署公證科」
    之名義所製作，且本案偽造之「臺北地方法院地檢署監管科
    收據」、「臺北地檢署公證科收據」與各該機關之正式全銜
    相違，各該機關實際上且無「監管科」、「公證科」等內部
    單位存在，前開收據上所偽造之「臺灣臺北地方法院」印文
    ，亦與收據上之機關全銜不一，然一般人苟非熟稔檢察系統
    組織，殊不足以分辨該監管、公證單位是否確實存在，而仍
    有誤信上開偽造傳真函文即為公務員職務上所製作之真正文
    書之危險，此觀本件二名被害人均一再誤信遭到司法機關偵
    辦犯罪而多次交付鉅款財物益明，是揆諸前揭說明，上開偽
    造文書、印文，自應論以偽造公文書、偽造公印文，且足以
    生損害於臺灣臺北地方法院檢察署檢察官對其等職務執行管
    理之正確性。
(二)、按共同實施犯罪行為之人，在合同意思範圍以內，各自分擔
    犯罪行為之一部，相互利用他人之行為，以達其犯罪之目的
    者，即應對於全部所發生之結果，共同負責；共同正犯應就
    全部犯罪結果共負責任，故正犯中之一人，其犯罪已達於既
    遂程度者，其他正犯亦應以既遂論科，最高法院28年上字第
    3110號、29年上字第3617判例意旨足資參照。
(三)、按行為人基於一意思決定而為一行為，於刑法上評價為一罪
    ，而所謂「一意思決定」、「一行為」，應係以社會上一般
    人合理之經驗認知為判斷標準。是以，行為人若以行使偽造
    公文書及冒充公務員僭行其職權等方法，遂行詐欺取財之目
    的，且於密切接近之時、地實行，依社會上一般人合理之經
    驗認知，應可認係刑法意義上之一行為，當可評價為刑法第
    55條之想像競合犯，而從一重處斷。
(四)、核被告楊智元就犯罪事實二之(一)、(三)、(五)、(六)部分之所為，
    被告張均志就犯罪事實欄二之(三)、(五)、(六)部分之所為，被告
    曾俊賢就犯罪事實欄二之(一)、(二)部分之所為，均係犯刑法第
    三百三十九條第一項詐欺取財罪、第二百十六條及第二百十
    一條行使偽造公文書罪、第一百五十八條第一項僭行公務員
    職權罪。核被告楊智元、陳新哲就犯罪事實二之(四)部分之所
    為，均係犯刑法第三百三十九條第三項、第一項詐欺取財未
    遂罪、第二百十六條及第二百十一條行使偽造公文書罪、第
    一百五十八條第一項僭行公務員職權罪。被告楊智元、曾俊
    賢與陳宏誌、不詳詐欺集團成員就犯罪事實二之(一)部分，被
    告曾俊賢與陳宏誌、不詳詐欺集團成員就犯罪事實二之(二)部
    分，被告楊智元、張均志與陳宏誌、不詳詐欺集團成員就犯
    罪事實二之(三)部分，被告楊智元、陳新哲與陳宏誌、不詳詐
    欺集團成員就犯罪事實二之(四)部分，被告楊智元、張均志與
    與陳宏誌、不詳詐欺集團成員就犯罪事實二之(五)、(六)部分，
    有犯意聯絡及行為分擔，均為共同正犯（被告張均志上訴意
    旨稱伊未下車向被害人自稱為公務員及持傳真文件向被害人
    行使，不應該當僭行公務員職權罪及行使偽造公文書罪云云
    ，尚有誤會，自不足採）。被告等人及不詳詐欺集團成員偽
    造公文書後復持以行使，偽造公印、公印文乃偽造公文書之
    階段行為，又偽造公文書之低度行為為行使偽造公文書之高
    度行為所吸收，均不另論罪。被告等人均係以行使偽造公文
    書、冒充公務員僭行其職權作為詐欺取財之詐術行為內容，
    為以一行為觸犯數罪名之想像競合犯，各次犯行均應從一重
    之行使偽造公文書罪處斷。被告楊智元如犯罪事實一之(一)、
    (三)、(四)、(五)、(六)之各次犯行，被告張均志如犯罪事實一之(三)
    、(五)、(六)之各次犯行，被告曾俊賢如犯罪事實一之(一)、(二)之
    各次犯行，時間地點迥然可分，（原判決贅載「詐騙金額與
    所偽造公文書上金額記載互不相同」一語），顯係基於個別
    犯意為之，應分論併罰。
四、原審以被告陳新哲罪證明確，適用刑法第28條、第158條第1
    項、第216條、第211條、第339條第3項、第1項、第55條、
    第38條第1項第2款、第219條，刑法施行法第1條之1第1項、
    第2項前段，並審酌陳新哲前因傷害罪為法院判處罪刑確定
    ，仍在緩刑期間之品行，其與其他詐欺集團成員冒充司法機
    關人員、偽造司法機關公文書、詐騙年邁民眾，破壞司法機
    關信譽，乖離以信賴為基礎之社會關係，惟僅參與一次詐騙
    ，且未得手，暨國中肄業之智識程度、家庭及生活狀況，於
    偵查審理時坦承犯行之態度等一切情狀，量處有期徒刑1年
    ，扣案如附表三編號四所示偽造公印文、偽造之「臺灣臺北
    地方法院印」公印及扣案如附表四編號一、六、八之物品均
    沒收。並認被告被告陳新哲涉案僅有一次，且未詐得任何金
    錢即遭查獲，情節較為輕微，因而不採納檢察官求處有期徒
    刑1年10月之意見；及認陳新哲本件所犯次數僅為一次，尚
    乏證據得見司法機關偵查審理之通常結果無從抑制將來犯罪
    ，難認已有因犯罪習慣而犯罪，故不採納檢察官宣付強制工
    作之意見，認事用法，核無不合，量刑亦堪認妥適。檢察官
    上訴意旨認原審量刑過輕，而指摘原判決關於被告陳新哲之
    部分，尚非有理由，應予駁回。
五、原審以被告楊智元、張均志、曾俊賢之犯行，事證明確，因
    予論罪科刑，固非無見。惟查：(一)原判決於理由欄之論罪科
    刑段中，先稱「被告等人每次實施詐騙行為，均先以電話冒
    充公務員僭行其職權及誆稱監管金錢，繼而偽造公文書，到
    場冒充公務員僭行其職權、行使偽造公文書及收取詐騙款項
    ，客觀上雖存有複數舉止，惟係同時同地或密切接近之時地
    實施，各行為之獨立性薄弱，依一般社會通念，應評價為數
    個舉動之接續進行，均為接續犯，各應論以一罪。」，復稱
    「被告楊智元、張均志、曾俊賢上開各次犯行，時間地點迥
    然可分，顯係基於個別犯意為之，應分論併罰。」（詳原判
    決第16-17頁），則顯然理由前後矛盾，自有未洽。(二)被告
    楊智元、曾俊賢於警詢及偵查中已供出所屬詐欺集團之重要
    成員陳宏誌（詳99年度偵字第5857號卷第74、52頁）並經警
    逮獲陳宏誌，原審於量刑時未審酌及此，尚有未洽。(三)原審
    未斟酌被告楊智元、張均志、曾俊賢三人於犯罪實施過程中
    擔任腳色之輕重之差異性暨事後分得贓款之多寡，於各次犯
    行，共犯之被告均量處同一刑度，自有未妥。被告楊智元上
    訴意旨稱其所實施之5件犯罪行為，其中前3件之被害人均為
    黃振明，後2件之被害人均為蘇劉碧珠，應以接續犯論以二
    罪較合理云云；被告張均志上訴意旨稱伊對被害人所實施之
    犯行，係密切接近之時間在同地實施，應評價為接續犯，且
    伊未下車向被害人自稱為公務員及持傳真文件向被害人行使
    ，不應該當僭行公務員職權罪及行使偽造公文書罪云云；被
    告曾俊賢上訴意旨稱依實際拿取之金額僅6萬元，原審量刑
    過重，且應以詐欺罪論處，不應以較重之行使偽造公文書罪
    論處云云，雖均無理由，但原判決既有上開可議之處，自應
    由本院就關於被告楊智元、張均志、曾俊賢有罪部分均予以
    撤銷改判。爰審酌被告楊智元前因詐欺犯罪為法院判處罪刑
    確定，仍在緩刑期間，九十九年二月間甫因假冒司法機關人
    員行騙為警當場逮捕，於偵查中竟然不知悔改，實施本案相
    同類型犯罪，被告張均志前因強盜案件為檢察官提起公訴，
    現在臺灣桃園地方法院審理中，被告曾俊賢前因傷害、妨害
    自由犯罪為法院判處罪刑確定，仍在緩刑期間，另因傷害、
    妨害自由案件為檢察官提起公訴，現在臺灣桃園地方法院審
    理中之品行；被告楊智元、張均志、曾俊賢等人年輕力盛，
    不知進取，貪圖他人財物之犯罪動機及目的；冒充司法人員
    ，誆稱接管金錢，偽造並交付具有司法機關公文書形式之文
    書，一再詐騙相同被害人之犯罪手段；被告等人與被害人均
    素不相識；被告楊智元參與五次詐騙，一次未得手，共詐得
    被害人二百八十萬元（第一次分得數萬元，第二次取走一百
    十二萬元，第三次未得手，第四次分得五萬五千元，第五次
    保管四十二萬元）、被告張均志參與三次詐騙得手，共詐得
    被害人二百三十二萬元（第一次分得三萬元，第二次分得四
    萬五千元，第三次未分得款）、被告曾俊賢參與二次詐騙得
    手，共詐得被害人二百十一萬元（第一次分得一萬五千元，
    第二次分得四萬五千元）；被告楊智元與共犯陳宏誌為集團
    中之核心人物，張均志、曾俊賢則否，暨於犯罪實施過程中
    擔任腳色之輕重（第一次由曾俊賢留在車上接應，陳宏誌與
    楊智元下車，楊智元把風，陳宏誌進入住處向黃振明施詐；
    第二次由曾俊賢留在車上接應，陳宏誌進入住處向黃振明施
    詐；第三次由張均志留在車上接應，楊智元進入住處向黃振
    明施詐；第四次由楊智元留在車上接應，陳宏誌與陳新哲下
    車，陳宏誌把風，陳新哲進入住處向黃振明施詐；第五、六
    次均由張均志留在車上接應，楊智元在公園內或公園旁停車
    場後方向蘇劉碧珠施詐）；被告等人冒充司法機關人員、偽
    造司法機關公文書、詐騙年邁民眾，對於同一被害人又故技
    重施，所詐取者為被害人賴以養老之金錢，破壞司法機關信
    譽，乖離以信賴為基礎之社會關係，犯罪所生之危害不輕；
    暨被告楊智元高中肄業、被告張均志高中畢業、被告曾俊賢
    高中肄業之智識程度及彼等家庭、生活狀況；於偵查審理時
    雖坦承犯行，惟迄未賠償被害人一絲金錢以彌補造成之損害
    致使被害人生活困窘、難以為繼之犯後態度；惟念及三人均
    年輕識淺，思慮未周，致罹犯本案；被告楊智元、曾俊賢於
    警詢及偵查中已供出所屬詐欺集團之重要成員陳宏誌並經警
    逮獲陳宏誌等一切情狀，分別量處如主文第二、三、四項所
    示各罪之刑，並各定其等較檢察官起訴書之求刑稍高之應執
    行刑（如主文第二、三、四項所示，較原判決之量刑為輕）
    ，以示懲儆。是檢察官上訴暨本審蒞庭檢察官均請求本院判
    處比原判決之量刑更重之刑，本院未克採取檢察官之意見，
    則檢察官上訴認彼等三人原審量刑過輕，而指摘原判決關於
    此等部分，尚非有理由。
六、宣告強制工作部分：
  (一)按刑法第九十條第一項規定：「有犯罪之習慣或因遊蕩或懶
    惰成習而犯罪者，得於刑之執行前，令入勞動場所，強制工
    作。」，是保安處分中之強制工作，旨在對欠缺正確工作觀
    念或無正常工作因而習慣犯罪者，強制其從事勞動，學習一
    技之長及正確之謀生觀念，使其日後重返社會，能適應社會
    生活。所謂「有犯罪之習慣」係指對於犯罪以為日常之惰性
    行為，乃一種犯罪之習性，至所犯之罪名為何，是否同一，
    則非所問（最高法院94年度台上字第6611號判決參照）。又
    強制工作係保安處分之一種，應受比例原則之規範，由法院
    審酌行為人所為行為之嚴重性、行為人所表現之危險性及對
    於行為人未來行為之期待性等項，決定應否令入勞動處所強
    制工作，以達預防之目的（最高法院97年度台上字第1515號
    判決參照）。
  (二)被告楊智元前於九十九年二月間即受共犯陳宏誌所組詐欺集
    團之指使，假冒臺灣臺中地方法院人員，分別於同月四日至
    彰化縣二林鎮，向被害人王守昌詐騙六十一萬八千元得手，
    繼於同月九日又向同一被害人詐騙二十萬元，為警方當場逮
    捕查獲而未得逞，嗣為臺灣彰化地方法院檢察署聲請羈押，
    惟為臺灣彰化地方法院准予交保，其後經臺灣彰化地方法院
    檢察署檢察官於九十九年五月九日以九十九年度偵字第一七
    四○號提起公訴，並經臺灣彰化地方法院以九十九年度訴字
    第六四三號偽造文書等案件，判處有期徒刑一年五月在案，
    等情，有前開字號起訴書、判決書在卷可查（原審卷第142-
    144頁、本院卷第178-182頁），復為被告楊智元坦承不諱（
    原審卷第194頁、本院卷第203頁背面）。被告楊智元前已假
    冒司法機關人員實施二次詐騙，遭到查獲於偵查中，仍再犯
    相同犯罪，司法機關通常偵查審判結果顯然無法有效嚇阻再
    犯；本件且實施五次詐騙，故態復萌、一犯再犯、反覆為之
    、次數甚夥，各次犯罪時間相距甚短，足見被告對於法律制
    度之輕視敵對性格；每次犯罪專挑年老善良民眾下手，所得
    少則數十萬、多則百萬，假冒檢警詐欺之犯罪更為吾國所亟
    力查緝之犯罪，犯罪行為造成之惡害甚大，依被告所為行為
    之嚴重性、被告所表現之危險性及對於被告未來行為之期待
    性綜合判斷，足認被告具有犯罪之習慣而犯罪，有實施保安
    處分之必要，爰依刑法第九十條第一項規定宣告於刑之執行
    前，令入勞動場所強制工作三年，以期矯正犯罪習性。
  (三)被告楊智元就強制工作部分於原審聲請傳喚證人即其父親到
    庭作證，欲證明其平日有正當職業，並無犯罪習慣云云，於
    本院則聲請其父楊德富及證人詹日相、彭賴麗香到庭作證，
    欲證明其平日確實有在素食店協助照顧店裡生意，並無在外
    遊蕩或懶惰成習而犯罪之情事云云。然查，被告楊智元係短
    時間內屢屢再犯相同嚴重危害社會治安罪名，且經起訴交保
    仍不知悔悟繼續犯罪，因而為本院認定具有犯罪習慣，已經
    敘明如上，與其平日有無工作並無關涉，況且，被告楊智元
    於九十九年四月二十八日、四月三十日、五月四日、七月二
    十一日南下犯案，上開日期分別為星期三、星期五、星期二
    、星期三之工作日，果有正常工作，豈能經常外出遠方犯案
    ，是其聲請調查是項證據核無必要，應予駁回，併此敘明。
  (四)另檢察官於起訴書雖聲請法院對於被告張均志、曾俊賢、陳
    新哲亦一同宣付強制工作（於上訴書則無），本審蒞庭檢察
    官於論告時亦聲請對被告張均志、曾俊賢一同宣付強制工作
    （詳本院卷第208頁背面），但查，該三名被告僅有零星前
    案，又無類似詐欺犯罪之紀錄，被告張均志、曾俊賢、陳新
    哲本件所犯次數分別僅為三、二、一次，又非集團中之核心
    人物，尚乏證據得見司法機關偵查審理之通常結果無從抑制
    將來犯罪，是難認彼等已有因犯罪習慣而犯罪之情，故此部
    分未克採取檢察官之意見。
七、沒收部分：
    按刑法第38條第3項係規定「犯罪行為人」所有供犯罪所用
    或犯罪預備之物，得宣告沒收，並非規定屬「被告」所有之
    物，始得宣告沒收，而共同正犯於意思聯絡範圍內，組成一
    共犯團體，團體中之任何成員均為「犯罪行為人」，供犯罪
    所用或犯罪預備之物，只要屬於「犯罪行為人」所有，均得
    宣告沒收，不以必屬於本案被告本人所有者為限（最高法院
    92年度臺上字第787號判決同斯意旨）。經查：
  (一)附表三所示之偽造公文書，業經被告等人向各該被害人行使
    提出而不復為被告所有，無從宣告沒收，但其上如附表三所
    示之偽造公印文，仍應依刑法第二百十九條規定沒收。偽造
    之「臺灣臺北地方法院印」公印、偽造之「臺灣臺北地方法
    院」公印（詳附表三「公印文名稱」欄所載），查無證據得
    認業已滅失，不問屬於犯人與否，亦應依刑法第二百十九條
    規定沒收。
  (二)如附表四編號一所示手機一支，為共犯陳宏誌所有交予被告
    陳新哲持有供犯罪事實一之(四)部分犯罪所用；附表四編號六
    所示手機二支，為共犯陳宏誌所有交予被告楊智元持有供犯
    罪事實二之(一)、(三)、(四)、(五)、(六)部分犯罪所用；附表四編號
    八所示黑色背包一個，為被告楊智元所有供犯罪事實二之(一)
    、(三)、(四)、(五)、(六)部分犯罪所用，業據被告陳新哲、楊智元
    坦認在卷（原審卷第二百二十四頁審判筆錄、第八十五頁準
    備程序筆錄），均應依刑法第三十八條第一項第二款規定沒
    收。
  (三)附表四編號五中之現金四十七萬五千元、附表四編號二十之
    現金四萬五千元，雖各為被告楊智元、張均志犯罪所得，惟
    係贓物且應發還被害人，不另宣告沒收。
  (四)附表四所示其餘扣案物品，非有證據得認確係供本件犯罪所
    用或本件犯罪所得之物品，不另宣告沒收（扣案如附表四編
    號七、二十三所示之統一發票二紙，為超商接收傳真所得之
    「收據」，屬得為證據之物品，與犯罪所得之財產利益迥不
    相同）。
據上論斷，應依刑事訴訟法第368條、第369條第1項前段、第364
條、第299條第1項前段，刑法第28條、第158條第1項、第216條
、第211條、第339條第1項、第3項、第55條、第51條第5款、第
90條第1項、第38條第1項第2款、第219條，刑法施行法第1條之1
第1項、第2項前段，判決如主文。
本案經檢察官蘇南桓到庭執行職務。
中    華    民    國   100    年    1     月    31    日
                  刑事第七庭    審判長法  官  李文福
                                      法  官  顏基典
                                      法  官  陳顯榮
以上正本證明與原本無異。
如不服本判決應於收受送達後10日內向本院提出上訴書狀，其未
敘述上訴理由者，並得於提起上訴後10日內向本院補提理由書（
均須按他造當事人之人數附繕本）「切勿逕送上級法院」。
                                      書記官  劉岳文
中    華    民    國   100    年    1     月    31    日
附錄：本判決論罪科刑之法條
刑法第158條第1項：
冒充公務員而行使其職權者，處三年以下有期徒刑、拘役或五百
元以下罰金。
刑法第216條：
行使第二百十條至第二百十五條之文書者，依偽造、變造文書或
登載不實事項或使登載不實事項之規定處斷。
刑法第211條：
偽造、變造公文書，足以生損害於公眾或他人者，處一年以上七
年以下有期徒刑。
刑法第339條第1項、第3項：
意圖為自己或第三人不法之所有，以詐術使人將本人或第三人之
物交付者，處五年以下有期徒刑、拘役或科或併科一千元以下罰
金。
前二項之未遂犯罰之。
附表一：卷宗代號對照表
┌────┬─────────────────────┐
│卷宗代號│卷宗名稱                                  │
├────┼─────────────────────┤
│Ａ卷    │本院99年度訴字第677號                     │
├────┼─────────────────────┤
│Ｂ卷    │本院99年度聲羈字第76號                    │
├────┼─────────────────────┤
│Ｃ卷    │本院99年度偵聲字第48號                    │
├────┼─────────────────────┤
│Ｄ卷    │本院99年度聲羈字第143號                   │
├────┼─────────────────────┤
│Ｅ卷    │臺灣嘉義地方法院檢察署99年度偵字第3754號卷│
├────┼─────────────────────┤
│Ｆ卷    │臺灣嘉義地方法院檢察署99年度偵字第5857號卷│
├────┼─────────────────────┤
│Ｇ卷    │嘉義市政府警察局嘉市警刑大二字第0990006334│
│        │號卷                                      │
├────┼─────────────────────┤
│Ｈ卷    │嘉義市政府警察局第一分局嘉市警一偵字第    │
│        │0000000000號卷（裝訂在G卷之後）           │
├────┼─────────────────────┤
│Ｉ卷    │嘉義市政府警察局嘉市警刑大二字第0990007684│
│        │號卷                                      │
└────┴─────────────────────┘
附表二：詐騙一覽表（◎表示曾至被害人所在地之被告）
┌────┬────┬────┬────┬────┬────┬────┐
│        │4/28    │4/29    │4/30    │5/4     │7/21上午│7/21下午│
├────┼────┼────┼────┼────┼────┼────┤
│楊智元  │◎      │        │◎      │◎      │◎      │◎      │
├────┼────┼────┼────┼────┼────┼────┤
│張均志  │        │        │◎      │        │◎      │◎      │
├────┼────┼────┼────┼────┼────┼────┤
│曾俊賢  │◎      │◎      │        │        │        │        │
├────┼────┼────┼────┼────┼────┼────┤
│陳新哲  │        │        │        │◎      │        │        │
├────┼────┼────┼────┼────┼────┼────┤
│被害人  │黃振明  │黃振明  │黃振明  │黃振明  │蘇劉碧珠│蘇劉碧珠│
├────┼────┼────┼────┼────┼────┼────┤
│詐騙金額│48萬元  │163萬元 │115萬元 │150萬元 │75萬元  │42萬元  │
├────┼────┼────┼────┼────┼────┼────┤
│使用車輛│5521-PN │5521-PN │0053-TS │5521-PN │0053-TS │0053-TS │
│提供者  │曾俊賢  │曾俊賢  │張均志  │曾俊賢  │張均志  │張均志  │
├────┼────┼────┼────┼────┼────┼────┤
│既未遂  │既遂    │既遂    │既遂    │未遂    │既遂    │既遂    │
└────┴────┴────┴────┴────┴────┴────┘
附表三：偽造公文書一覽表
┌──┬──────┬──────┬───┬──────┬───┬────┐
│編號│公文書名稱  │公文書日期  │金額  │公印文名稱  │公印文│出處    │
│    │            │            │      │            │枚數  │        │
├──┼──────┼──────┼───┼──────┼───┼────┤
│1   │臺北地方法院│99年4月28日 │48萬元│臺灣臺北地方│1     │H卷     │
│    │地檢署監管科│            │      │法院印      │      │第26頁  │
├──┼──────┼──────┼───┼──────┼───┼────┤
│2   │臺北地方法院│99年4月29日 │163萬 │臺灣臺北地方│1     │H卷     │
│    │地檢署監管科│            │元    │法院印      │      │第23頁  │
├──┼──────┼──────┼───┼──────┼───┼────┤
│3   │臺北地方法院│99年4月30日 │115萬 │臺灣臺北地方│1     │H卷     │
│    │地檢署監管科│            │元    │法院印      │      │第24頁  │
├──┼──────┼──────┼───┼──────┼───┼────┤
│4   │臺北地方法院│99年5月4日  │150萬 │臺灣臺北地方│1     │H卷     │
│    │地檢署監管科│            │元    │法院印      │      │第25頁  │
├──┼──────┼──────┼───┼──────┼───┼────┤
│5   │臺北地檢署公│99年7月21日 │75萬元│臺灣臺北地方│1     │A卷     │
│    │證科        │            │      │法院        │      │第169頁 │
├──┼──────┼──────┼───┼──────┼───┼────┤
│6   │臺北地檢署公│99年7月21日 │42萬元│臺灣臺北地方│1     │A卷     │
│    │證科        │            │      │法院        │      │第170頁 │
└──┴──────┴──────┴───┴──────┴───┴────┘
附表四：扣案物一覽表
┌───┬──────┬────┬───┬───┬────────┐
│編號  │物品名稱    │數量    │持有人│所有人│附註            │
├───┼──────┼────┼───┼───┼────────┤
│1     │手機        │1支     │陳新哲│陳宏誌│內含SIM卡       │
├───┼──────┼────┼───┼───┼────────┤
│2     │手機        │1支     │曾俊賢│曾俊賢│索尼牌          │
│      │            │        │      │      │內含0000000000號│
│      │            │        │      │      │SIM卡           │
├───┼──────┼────┼───┼───┼────────┤
│3     │SIM卡       │1張     │曾俊賢│      │號碼：          │
│      │            │        │      │      │000000000000000 │
├───┼──────┼────┼───┼───┼────────┤
│4     │SIM卡       │1張     │曾俊賢│      │號碼            │
│      │            │        │      │      │000000000000000 │
├───┼──────┼────┼───┼───┼────────┤
│5     │現金        │475500元│楊智元│      │5萬5千元為7/21  │
│      │            │        │      │      │上午贓款        │
│      │            │        │      │      │42萬元為7/21下午│
│      │            │        │      │      │贓款            │
│      │            │        │      │      │5百元為楊智元私 │
│      │            │        │      │      │有              │
├───┼──────┼────┼───┼───┼────────┤
│6     │手機        │2支     │楊智元│陳宏誌│諾基亞牌        │
│      │            │        │      │      │內含SIM卡       │
├───┼──────┼────┼───┼───┼────────┤
│7     │統一發票    │1張     │楊智元│楊智元│PG00000000      │
│      │            │        │      │      │日期：99.07.21  │
│      │            │        │      │      │時間：11:23     │
│      │            │        │      │      │原本見I卷第83頁 │
├───┼──────┼────┼───┼───┼────────┤
│8     │黑色背包    │1個     │楊智元│楊智元│GUCCI牌         │
├───┼──────┼────┼───┼───┼────────┤
│9     │白色手套    │1副     │張均志│      │                │
├───┼──────┼────┼───┼───┼────────┤
│10    │毛線手套    │1副     │張均志│      │                │
├───┼──────┼────┼───┼───┼────────┤
│11    │毛線帽      │1個     │張均志│      │                │
├───┼──────┼────┼───┼───┼────────┤
│12    │毛線衣      │2件     │張均志│      │                │
├───┼──────┼────┼───┼───┼────────┤
│13    │運動外套    │1件     │張均志│      │                │
├───┼──────┼────┼───┼───┼────────┤
│14    │黑色外套    │1件     │張均志│      │                │
├───┼──────┼────┼───┼───┼────────┤
│15    │格子襯衫    │1件     │張均志│      │                │
├───┼──────┼────┼───┼───┼────────┤
│16    │休閒服      │1件     │張均志│      │短袖            │
├───┼──────┼────┼───┼───┼────────┤
│17    │卡其短褲    │1件     │張均志│      │                │
├───┼──────┼────┼───┼───┼────────┤
│18    │手機        │1支     │張均志│      │諾基亞牌        │
│      │            │        │      │      │未含SIM卡       │
│      │            │        │      │      │                │
├───┼──────┼────┼───┼───┼────────┤
│19    │手機        │1支     │張均志│張均志│索尼牌          │
│      │            │        │      │      │型號W995        │
│      │            │        │      │      │內含0000000000號│
│      │            │        │      │      │SIM卡           │
├───┼──────┼────┼───┼───┼────────┤
│20    │現金        │45000元 │張均志│      │7/21上午之贓款  │
├───┼──────┼────┼───┼───┼────────┤
│21    │統一發票    │1張     │張均志│      │NH00000000      │
│      │            │        │      │      │日期：99.06.21  │
│      │            │        │      │      │時間：12:11     │
│      │            │        │      │      │原本見I卷第82頁 │
├───┼──────┼────┼───┼───┼────────┤
│22    │統一發票    │1張     │張均志│      │NH00000000      │
│      │            │        │      │      │日期：99.06.18  │
│      │            │        │      │      │時間：13:48     │
│      │            │        │      │      │原本見I卷第82頁 │
├───┼──────┼────┼───┼───┼────────┤
│23    │統一發票    │1張     │張均志│張均志│PL00000000      │
│      │            │        │      │      │日期：99.07.21  │
│      │            │        │      │      │時間：16:25     │
│      │            │        │      │      │原本見I卷第82頁 │
├───┼──────┼────┼───┼───┼────────┤
│24    │黑色背包    │1個     │張均志│      │POLO牌          │
└───┴──────┴────┴───┴───┴────────┘